最高法院刑事判決　　　　　　　九十六年度台非字第二九六號
上　訴　人　最高法院檢察署檢察總長
被　　　告　甲○○
上列上訴人因被告違反藥事法案件，對於台灣板橋地方法院中華
民國九十六年六月二十日第一審確定判決（九十六年度訴字第一
七六九號，起訴案號：台灣板橋地方法院檢察署九十六年度偵字
第四五一八號），認為違法，提起非常上訴，本院判決如下：
    主  文
上訴駁回。
    理  由
非常上訴理由稱：「按判決不適用法則或適用法則不當者，為違
背法令，刑事訴訟法第三百七十八條定有明文。次按一行為而觸
犯數罪名者，從一重處斷。但不得科以較輕罪名所定最輕本刑以
下之刑。刑法第五十五條亦著有明文。經查本件原確定判決認定
被告甲○○明知甲基安非他命為毒品危害防制條例所規範之第二
級毒品，並經行政院衛生署明令公告列為禁藥管理，竟基於無償
轉讓甲基安非他命之犯意，於民國九十六年二月十二日前之二月
間某日經向真實姓名不詳綽號『阿雄』之成年男子以每公克新台
幣二千五百元購入甲基安非他命三包後，於同年月十二日晚間十
時許，在黃瑞臻位於台北縣三峽鎮○○路○段一三六巷六弄十一
號五樓之加蓋屋住處，無償同時提供而轉讓予黃瑞臻及楊紫帆施
用（轉讓之甲基安非他命數量未逾一公克）。嗣於同日下午十時
三十分許，為警在上開處所查獲，並扣得上開甲基安非他命三包
（共原含袋重二點一六公克）等物，因認被告係犯藥事法第八十
三條第一項之轉讓禁藥罪。其持有甲基安非他命之低度行為，為
轉讓之高度行為所吸收，不另論罪。而毒品危害防制條例與藥事
法二者，並無必然之特別法與普通法關係，故除有轉讓之第二級
毒品達毒品危害防制條例第八條第六項之一定數量，經依法加重
之法定刑較藥事法第八十三條第一項之法定刑為重之情形外，因
藥事法第八十三條第一項為後法，且為重法，應優先適用藥事法
處罰。此外，被告既同時轉讓甲基安非他命予黃瑞臻及楊紫帆，
為想像競合犯，應從一重處斷。亦即認被告之行為同時觸犯毒品
危害防制條例第八條第二項轉讓第二級毒品罪及藥事法第八十三
條第一項轉讓禁藥罪，因藥事法之規定為後法及重法，而適用藥
事法量處有期徒刑伍月。惟按毒品危害防制條例第八條第二項轉
讓第二級毒品罪之法定刑為六月以上五年以下有期徒刑，得併科
新台幣七十萬元以下罰金。揆諸上開說明，本件原確定判決科以
較輕罪名即毒品危害防制條例第八條第二項轉讓第二級毒品罪所
定最輕本刑六月有期徒刑以下之刑，自屬違背法令。」等語。
本院查原判決認定被告甲○○於九十六年二月十二日之前之同年
二月間某日，至黃瑞臻住處施用經行政院衛生署明令公告列為禁
藥管理，亦為毒品危害防制條例所列第二級毒品之甲基安非他命
時，同時無償提供而轉讓甲基安非他命予黃瑞臻及楊紫帆施用等
情，已於理由內說明其轉讓之甲基安非他命之數量未達毒品危害
防制條例第八條第六項應加重其刑至二分之一之數量，因藥事法
第八十三條第一項之法定刑較毒品危害防制條例第八條第二項之
法定刑為重，應優先適用藥事法之規定處罰（即依法規競合，重
法優先輕法適用原則）等理由，足見原判決並非依想像競合犯規
定從一重處斷，自無刑法第五十五條但書，不得科以較輕罪名所
定最輕本刑以下之刑之適用。至於原判決適用想像競合犯，係指
被告同時轉讓甲基安非他命予黃瑞臻及楊紫帆二人施用部分，為
一行為同時觸犯二相同罪名之罪而言。上訴意旨謂原判決認被告
係一行為同時觸犯上開藥事法第八十三條第一項之轉讓禁藥罪及
毒品危害防制條例第八條第二項之轉讓第二級毒品罪，而依想像
競合犯規定處斷云云，指摘原判決量處之有期徒刑伍月，較毒品
危害防制條例第八條第二項之罪所定最輕本刑（六月以上有期徒
刑）為輕，有不適用刑法第五十五條但書之規定之違法，尚有誤
會，並非依據原確定判決執為指摘之合法上訴理由，自難認其上
訴為有理由。
據上論結，應依刑事訴訟法第四百四十六條，判決如主文。
中　　華　　民　　國　九十六　年　　十　　月  二十五  日
                      最高法院刑事第八庭
                          審判長法官  陳　正　庸
                                法官  賴　忠　星
                                法官  林　開　任
                                法官  宋　　　祺
                                法官  韓　金　秀
      本件正本證明與原本無異
                                      書  記  官
中　　華　　民　　國　九十六　年　　十　　月  三十一  日
                                                 H
